【裁判字號】    97,訴,1760
【裁判日期】    971125
【裁判案由】    違反毒品危害防制條例
【裁判全文】
臺灣臺南地方法院刑事判決              97年度訴字第1760號
公  訴  人  臺灣臺南地方法院檢察署檢察官
被      告  乙○○
上列被告因違反毒品危害防制條例案件，經檢察官提起公訴（97
年度毒偵字第1922號），被告於本院準備程序先就被訴事實為有
罪陳述，受命法官於聽取當事人之意見後，本院合議庭裁定由受
命法官獨任進行簡式審判程序，判決如下：
    主  文
乙○○施用第一級毒品，累犯，處有期徒刑壹年。
    事實及理由
一、本件被告犯罪事實、證據及應適用之法條，除證據部分：編
    號1補充「被告於本院審理時之自白」、編號2補充「臺南縣
    警察局永康分局偵辦毒品危害防制條例案送驗尿液編號與真
    實姓名對照表編號名冊」，餘均引用檢察官起訴書之記載（
    如附件）。
二、按除簡式審判程序、簡易程序及刑事訴訟法第376條第1款、
    第2款所列之罪之案件外，第一審應行合議審判；次按除被
    告所犯為死刑、無期徒刑、最輕本刑為3年以上有期徒刑之
    罪或高等法院管轄第一審案件者外，於法院行準備程序進行
    中，被告先就被訴事實為有罪之陳述時，審判長得告知被告
    簡式審判程序之旨，並聽取當事人、代理人、辯護人及輔佐
    人之意見後，裁定進行簡式審判程序，刑事訴訟法第273條
    之1第1項及284條之1分別定有明文。本件被告被訴毒品危害
    防治條例第10條第1項之罪，乃除死刑、無期徒刑、最輕本
    刑為3年以上有期徒刑以外之罪，亦為刑事訴訟法第376條第
    2款之罪之案件，其於本院準備程序中就被訴事實為有罪之
    陳述，經告知簡式審判程序之旨，並聽取公訴人、被告之意
    見後，本院認為適宜進行簡式審判程序，依刑事訴訟法第27
    3條之2、第159條第2項之規定，不適用傳聞法則有關限制證
    據能力之相關規定；並得依同法第310條之2準用第454條之
    規定製作略式判決書，合先敘明。
三、再按施用第一級毒品，毒品危害防制條例第10條定有處罰明
    文。惟基於刑事政策，對合於一定條件之施用者，則依同條
    例第20條、第23條之規定，施以觀察、勒戒及強制戒治之保
    安處分。該條例於92年7 月9 日修正公布，自93年1 月9 日
    施行，其中第20條、第23條將施用毒品之刑事處遇程序，區
    分為「初犯」、「5 年內再犯」及「5 年後再犯」。依其立
    法理由說明：「初犯」，經觀察、勒戒或強制戒治後，應為
    不起訴處分或不付審理之裁定；經觀察、勒戒或強制戒治執
    行完畢釋放後，「5 年內再犯」者，因其再犯率甚高，原實
    施之觀察、勒戒及強制戒治既已無法收其實效，爰依法追訴
    或裁定交付審理。至於經觀察、勒戒或強制戒治執行完畢釋
    放後，「5 年後再犯」者，前所實施之觀察、勒戒或強制戒
    治已足以遮斷其施用毒品之毒癮，為期自新及協助其斷除毒
    癮，仍適用「初犯」規定，先經觀察、勒戒或強制戒治之程
    序。從而依修正後之規定，僅限於「初犯」及「5 年後再犯
    」二種情形，始應先經觀察、勒戒或強制戒治程序，不能逕
    行起訴，亦即設為施用毒品罪起訴條件之限制。但倘被告於
    5 年內已再犯，經依法再為保安處分或追訴處罰者，縱其第
    三次（或第三次以上）施用毒品之時間，在初犯之保安處分
    執行完畢釋放5 年以後，即非屬「5 年後再犯」之情形，且
    因前有「5 年內再犯」情形，顯見其再犯率甚高，原實施之
    保安處分無法收其實效，毋庸仍予寬典處遇，而應依該條例
    第10條逕予刑罰制裁。至於第三次（或第三次以上）施用毒
    品之時間，是否宜有期間限制？以多久為適宜？則分屬刑事
    政策、專門醫學之範圍，非審判機關所能決定，有待循立法
    途徑解決（最高法院97年度台非字第528號判決、最高法院
    97年度第5次刑事庭會議決議參照）。查，本件被告前於90
    年間，因施用毒品案件，經本院以90年度毒聲字第1133號裁
    定送強制戒治，嗣因無繼續戒治之必要，經本院以90年度毒
    聲字第2333號裁定停止戒治，所餘戒治期間，付保護管束至
    91年5月17日期滿執行完畢。復於該強制戒治執行完畢5年內
    之95年間，再犯施用毒品案，經本院以95年度訴字第802號
    判決判處有期徒刑10月確定在案，有卷附臺灣高等法院被告
    前案紀錄表及臺南地方法院檢察署刑案資料查註紀錄表及法
    務部全國檢察官線上查詢刑案人犯在監所最新資料報表可稽
    。被告於上開強制戒治執行完畢後，既曾於5年內再犯毒品
    危害防制條例第10條之罪，並經判刑確定，則其於97年6月8
    日再犯本件施用毒品之犯行，雖距離其初犯時已逾5年，然
    其中既曾因施用毒品，被追訴處罰，即與單純「5年後再犯
    」之情形有別，仍應依毒品防制條例第10條規定予以追訴、
    處罰。
四、按海洛因係由嗎啡經化學合成而製得，經注射進入人體後，
    因代謝而分解又生成嗎啡，因此施打海洛因後，由尿液檢驗
    結果仍為嗎啡反應，核屬科學上正常合理現象，此有行政院
    衛生署管制藥品管理局95年6 月29日管檢字第0950007080號
    函文可參。經查，被告於97年6 月9 日晚間8 時30分許，同
    意員警採集尿液送驗、先以酵素免疫分析法 （EIA）進行篩
    檢，再以氣相層析質譜儀 （GC/MS）確認結果，呈可待因、
    嗎啡陽性反應，此有臺南縣警察局毒品犯罪嫌疑人尿液檢驗
    作業管制紀錄清冊暨正修科技大學超微量研究科技中心97年
    7 月1 日出具之檢驗報告各1 份附卷可稽。故被告自白施用
    第一級毒品海洛因之情，核與上開檢驗結果相符，其罪證明
    確，上開犯行堪予認定。
五、核被告乙○○所為，係犯毒品危害防制條例第10條第1 項施
    用第一級毒品罪。其持有第一級毒品之低度行為，為進而施
    用之高度行為所吸收，不另論罪。被告有如起訴書犯罪事實
    欄所載之前科執行情形，有臺灣高等法院被告前案紀錄表1
    份附卷可稽，其於有期徒刑執行完畢後5 年內，故意再犯本
    案有期徒刑以上之罪，為累犯，應依刑法第47條第1 項加重
    其刑。檢察官漏未論及於此，尚有未洽。爰審酌被告曾因施
    用毒品犯行而送觀察、勒戒及強制戒治，經判處徒刑執行完
    畢，仍不知悛悔，復犯本件施用第一級毒品之犯行，顯未因
    前所受觀察、勒戒、強制戒治等治療處分及徒刑之執行而記
    取教訓，惟念其施用毒品之犯行乃自戕一己之身體健康，尚
    未害及他人，且犯罪後復坦承犯行，態度良好等一切情狀，
    爰量處如主文所示之刑。
六、據上論斷，依刑事訴訟法第273條之1第1項，第299條第1項
    前段、第310條之2、第454條第2項、毒品危害防制條例第10
    條第1項、刑法第11條、第47條第1項，判決如主文。
本案經檢察官甲○○到庭執行職務。
中    華    民    國    97    年    11    月    25    日
                  刑事第七庭    法  官  田幸艷
以上正本證明與原本無異。
如不服本判決應於收受本判決後10日內向本院提出上訴書狀，並
應敘述具體理由。其未敘述上訴理由者，應於上訴期間屆滿後20
日內向本院補提理由書狀（均須按他造當事人之人數附繕本）「
切勿逕送上級法院」。
                                書記官  莊文茹
中    華    民    國    97    年    11    月    25    日
附錄法條：
毒品危害防制條例第10條
施用第一級毒品者，處 6 月以上 5 年以下有期徒刑。


司法院資訊處製作；財團法人民間司法改革基金會備份。
